【裁判字號】    95,重上更(四),133
【裁判日期】    970905
【裁判案由】    侵占
【裁判全文】
臺灣高等法院刑事判決           95年度重上更(四)字第133號
上  訴  人  台灣台北地方法院檢察署檢察官
上  訴  人
即  被  告  壬○○
選任辯護人  林鼎鈞律師
            孫隆賢律師
上列上訴人因被告侵占案件，不服臺灣臺北地方法院85年度訴字
第2142號，中華民國86年8 月11日第一審判決（起訴案號：臺灣
臺北地方法院檢察署85年度偵字第7356號），提起上訴，經判決
後由最高法院第4 次發回更審，及臺灣臺北地方法院檢察署移請
併案審理（移送併辦案號：該署96年度偵續字第116 號），本院
判決如下：
    主  文
原判決關於侵占部分撤銷。
壬○○連續行使偽造私文書，足以生損害於他人，處有期徒刑壹
年捌月。如附表二所示支票背書部分偽造「丁○○」之署押沒收
。
    事  實
一、壬○○自民國七十六年一月起至八十四年六月底止，任台北
    市○○路四十九號三樓鼎康証券股份有限公司（下稱鼎康公
    司，嗣經合併為元大京華證券股份有限公司）營業員，負責
    從事受託代客戶進行買賣股票業務。八十三年間丁○○、甲○○○、戊○○在該公司開戶後，均由壬○○擔任彼等之營
    業員，接受彼等之委託代為買賣股票。丁○○開戶後，為日
    後買賣股票方便，經其所有之第000000－0號帳戶證
    券存摺即始終交由壬○○保管。另丁○○、戊○○除在本身
    開立之帳戶買賣股票外，亦經常借用甲○○○名義開立之第
    000000－0號帳戶（融資戶）（免辦交割戶）買賣股
    票，故壬○○亦於八十四年一月間取得甲○○○供交割股款
    用之國泰世華銀行之存款帳戶存摺及印鑑章代為保管，方便
    買賣股票使用，壬○○遂基於其與丁○○、甲○○○、戊○○之私人信賴委託關係而持有甲○○○之上開銀行存摺、及
    甲○○○之印鑑章。（壬○○違反證券交易法部分，業經本
    院更一審諭知免訴確定）惟壬○○因本身買賣股票失利，週
    轉不靈，竟萌意圖為自己不法所有之概括犯意，自八十三年
    十月間起，先利用代丁○○辦理買賣股票辦理交割等手續須
    蓋用丁○○印章之機會，取得丁○○所交付之丁○○之印章
    ，在丁○○之夫位於臺北市經營之長青診所內，連續多次盜
    用丁○○之印章，在空白之存券領回申請書、交割單、委託
    書，以及於八十四年十一月間利用領取丁○○所出借原存放
    於永欣證券公司集保帳戶內新亞建設開發股份有限公司之股
    票二百九十一張，應於存券領回申請書及委託書上蓋用「丁○○」之印章之機會，擅自於補發之領取增資配股領據及股
    票轉讓過戶申請書（新亞建設公司）上蓋用「丁○○」之印
    文，隨後即自八十三年十月間至八十四年十一月間，連續多
    次在鼎康證券公司內，在上開已盜蓋丁○○印文之空白文件
    上書寫內容，偽造丁○○名義之存券領回申請書、交割單、
    及領取增資配股領據等私文書，偽造完成後，或持偽造之存
    券領回申請書，向鼎康公司為之行使，使鼎康公司承辦人誤
    認其為有權領取股票之人而陷於錯誤，交付如附表一編號一
    至五所示之股票，計詐得如附表一編號一至五所示之股票，
    及於不詳時、地連同偽造委託在不詳之帳戶借戶賣出；或於
    附表一編號六、七、八、十二、十三所示之時間佯以丁○○
    之名義向鼎康公司為股票賣出之委託，使鼎康公司承辦人誤
    認係丁○○委託賣出丁○○上開帳戶內之股票而陷於錯誤，
    將帳戶內之股票委託賣出，壬○○再持前開偽造之交割單向
    鼎康公司行使完成交割手續，鼎康公司並簽發賣出股票交割
    股款支票交予壬○○收執，壬○○因而詐得如附表二所示之
    交割股款支票；或於八十四年十一月七日持偽造之增資配股
    領據向新亞建設開發股份有限公司（下稱新亞建設公司）股
    務代理人即台灣證券集中保管股份有限公司股務部行使，使
    新亞建設公司股務代理人即台灣證券集中保管股份有限公司
    股務部之承辦人誤認係有權領取增資配股股票之人，而陷於
    錯誤而同意其領取股票，均足以生損害於丁○○、鼎康公司
    、新亞建設公司。其中壬○○所盜賣之立益紡織公司股票、
    南港輪胎公司股票及福昌紡織公司股票，在盜賣後並將鼎康
    公司為交割股款所簽發記載受款人為丁○○之支票五張，分
    別由其本人或利用不知情無犯罪故意之業務助理李台德，在
    支票背面以偽造「丁○○」署押之方式偽造丁○○之背書後
    （利用李台德偽造背書部分係附表二編號一所示之支票），
    分別在不知情之己○○、庚○○○及辛○○之帳戶內提示兌
    領行使，亦均足以生損害於丁○○，其所偽造丁○○背書並
    行使之五紙支票明細詳如附表二所示。壬○○復連續多次於
    附表一編號九、十一、十四至十七所示之時間，將丁○○、
    戊○○所有存放於甲○○○帳戶內之股票（股票名稱及股數
    詳如附表一編號九、十一、十四至十七所示），未經丁○○
    、戊○○之同意，佯以甲○○○之名義向鼎康公司為股票賣
    出之委託，使鼎康公司承辦人誤認係甲○○○委託賣出甲○○○上開帳戶內原為丁○○、戊○○所有之股票而陷於錯誤
    ，將帳戶內之股票委託賣出，鼎康公司並將交割股款匯入甲○○○供交割股款用之銀行帳戶內，壬○○因而詐得如附表
    一編號九、十一、十四至十七所示之交割股款。壬○○盜領
    、盜賣丁○○、戊○○股票之詳細種類、數量、時間、犯罪
    方法、及所偽造丁○○、甲○○○名義之各式文書，均詳如
    附表一所示。迨至八十四年十一月間，丁○○需款急用，向
    壬○○索討另行借貸之新台幣（下同）三百五十萬元未果，
    乃欲出售大同電機公司股票，發覺其帳戶內已無股票，經清
    查後始知悉上情。
二、案經丁○○訴由法務部調查局台北市調查處移送台灣台北地
    方法院檢察署檢察官偵查起訴。
    理  由
壹、證據能力：
一、按修正後刑事訴訟法施行細則第七條之三規定：「中華民國
    九十二年一月十四日修正通過之刑事訴訟法施行前，已繫屬
    於各法院之案件，其以後之訴訟程序，應依修正刑事訴訟法
    終結之。但修正刑事訴訟法施行前已依法定程序進行之訴訟
    程序，其效力不受影響。」九十二年一月十四日修正，同年
    二月六日公布之刑事訴訟法，業於同年九月一日施行，本案
    係於八十五年十一月十五日繫屬於第一審法院，依前揭規定
    ，於修正刑事訴訟法施行前第一、二審就可得為証據之証據
    資料，已依法定程序調查者，其效力不受影響，自仍得為証
    據，合先敘明。
二、告訴人丁○○先前於檢察官偵訊時所為之陳述及先前於本院
    前歷審訊問時所為之陳述，係以告訴人之身分傳訊雖未命渠
    等以證人之身分具結作證，此乃純屬檢察官或法官調查證據
    職權之適法行使，當無違法可言。且告訴人丁○○，於本院
    審理時（九十七年二月二十二日），業經本院傳喚到庭具結
    而為陳述，並經被告之反對詰問，前揭非以證人身分而在檢
    察官面前未經具結之陳述筆錄，復無顯有不可信之情況，自
    合於傳聞證據之例外，依刑事訴訟法第一百五十九條之一第
    二項之規定有證據能力；又前揭非以證人之身分在審判中之
    陳述筆錄，亦經以證人身分接受法院之傳喚並到庭具結作證
    ，且由被告為反對詰問，已如前述，該未經具結之陳述筆錄
    因屬審判上之陳述，自得依刑事訴訟法第一百五十九條之一
    第一項之規定，認有證據能力。不能因陳述人未經具結，即
    一律適用本法第一百五十八條之三之規定，排除其證據能力
    （最高法院九十六年台上字第三五二七號判決參照）。
貳、實體部分：
一、訊據上訴人即被告壬○○對其原係鼎康公司之營業員，及曾
    在丁○○及甲○○○之上開帳戶領取後買賣丁○○、戊○○
    所有之上開股票等事實，固均坦承不諱，惟矢口否認有何犯
    行，辯稱其係受丁○○、甲○○○、戊○○等人委託買賣右
    開股票，或為交割丁○○委買之其他股票之股款之用，或係
    經彼等同意借用股票買賣，純屬債務糾葛，並未犯罪云云。
    經查：
  (一)右揭事實，業據告訴人丁○○、及證人甲○○○、戊○○分
    別於偵、審中迭次指述綦詳，彼等所述之情節均相互符合（
    證人甲○○○部分見偵查卷第十至十二頁、第三七頁、原審
    卷第十九頁反面、第一三八頁反面、上訴卷第四二頁、第六
    八頁、本院卷三第八頁；證人戊○○部分見上訴卷第三五頁
    至三六頁），並有與告訴人及證人指述情節相符之鼎康証券
    公司買賣對帳單、現股買進報告書、融資買進報告書、現股
    賣出報告書、融資賣出報告書、華南商業銀行跨行匯款回條
    聯、存卷領回申請書及委託領回交付清單、台北市第一信用
    合作社跨行匯款申請書回條、股票領據、轉帳証明、証券買
    進交付清單、大信綜合証券公司交易紀錄、永欣証券公司交
    易紀錄、大展証券公司交易紀錄、鼎康證券公司八十七年二
    月五日鼎康（八七）行字第００七三號函所附之買賣對帳單
    、交割資料、明細表及支票影本一紙、被告盜賣告訴人所有
    之立益公司、南港輪胎公司、及福昌紡織公司股票後分別在
    己○○、庚○○○、及辛○○帳戶提示之支票影本四紙、及
    鼎康證券公司檢送之王明德開戶資料影本、本院更一審向臺
    灣台北地方法院調閱之己○○、庚○○○、辛○○三人在鼎
    康證券公司之開戶資料（影本存卷）、資增配股領據、及被
    告於案發後書立之字據等資料影本多件在卷可稽（分別附於
    偵查卷、原審卷、上訴卷、上更一卷及外放），堪信告訴人
    所指述及證人之證述情節確與事實相符。
  (二)被告在丁○○帳戶賣出立益公司、福昌公司、及南港輪胎公
    司股票後，鼎康公司簽發交割股款之支票五紙（影本見上訴
    卷第八十八頁、上更一卷第一三八頁、上更二卷一第二三一
    至二三三頁），均係由被告自行書寫丁○○之署押作為背書
    ，或指示其業務助理李台德書寫丁○○之署押背書後，分別
    在己○○、庚○○○、辛○○帳戶提示兌領等情，有有價證
    券買賣對帳單、告訴人所提之支票影本四紙、及鼎康證券公
    司八十七年二月五日鼎康（八七）行字第００七三號函所附
    之買賣對帳單、交割資料、明細表及支票影本足憑（上訴字
    卷第七八頁、第八十頁、第八一頁、第八二頁、第八五至八
    八頁反面），並經被告及證人李台德分別供述在卷（證人李
    台德部分見上更一字卷第八七頁，被告部分見同卷第八五頁
    ）。被告雖辯稱係因告訴人及其夫炒作股票，而委託被告借
    用上開帳戶買賣，因交割時被告漏未背書，故而代寫云云。
    然查告訴人本身設有帳戶，亦利用甲○○○之帳戶買賣股票
    ，且該等股票均係在告訴人本身開設之帳戶賣出，顯無另行
    將交割支票在他人帳戶提示之必要。再倘若告訴人知情並同
    意出售股票，得款支票本屬告訴人所有，自應交由告訴人提
    示，即使被告向告訴人借款周轉，亦可由告訴人親自背書轉
    讓，豈有全數均由被告及助理李台德書寫告訴人姓名背書後
    ，再由無關之他人帳戶提示之理？況且前開支票所存入之己○○帳戶，並非己○○供股票交割用之銀行帳戶，且於兌現
    後隨即以臨櫃方式提現或轉支一空，另存入辛○○之戶內之
    支票，亦為兌現日遭臨櫃轉支，另存入庚○○○銀行帳戶內
    之附表二編號二之支票，亦於兌現當日分五筆轉出一空，且
    核對庚○○○在鼎康證券之證券交易明細，於八十三年十二
    月八日至十日應交割之款項，亦無與該轉出金額相符者（見
    上更二卷一第二三九頁、第二四四頁、外放台灣台北地院九
    十年十月二十六日函附庚○○○存摺影本及外放元大京華證
    券公司九十二年十二月十八日函附件交易明細），顯見被告
    將前開支票存入己○○、辛○○、庚○○○之帳戶內，非為
    交割股款之用，被告所辯顯屬不實，足認該等股票均係被告
    盜賣，並因唯恐告訴人察覺，故以偽造告訴人背書之方式在
    己○○等人帳戶提示支票，情跡灼然。又王明德、己○○、
    庚○○○、辛○○等人均為被告之客戶，彼等之帳戶均曾由
    被告使用買賣股票，亦為被告供認不諱，並經證人王明德及
    乙○○證述屬實（上更一卷第一一二頁、本院卷三第七頁）
    ，亦足以佐證被告確有盜賣告訴人丁○○帳戶內之股票詐得
    交割股款之事實，且依證券公司之作業手續規定，在客戶帳
    戶賣出之股票，所得股款均已指名支票支付，此由被告在丁○○帳戶內盜賣之立益公司、福昌紡織公司及南港輪胎公司
    股票，均由鼎康公司簽發受款人為丁○○之支票交割乙節，
    亦足相互印證無訛。另本件被告在甲○○○帳戶內盜賣股票
    之交割憑單及所得股款金額等相關資料，雖以逾五年之保存
    期限而銷燬，業經元大京華證券公司九十一年九月廿六日（
    九十一）元證莊字第一六九０號函敘明（上更一卷第一六二
    頁），然參見告訴人丁○○於台北市調查處調查中陳稱：甲○○○之證券帳戶為融資戶為免辦交割戶，所以我及甲○○○除了以電話委託蔡女掛單買賣股票外，就是將存款不足部
    份補足。（見偵卷第五頁）、證人甲○○○於本院審理中結
    證稱：將是後來丁○○要在我戶頭買融資，我才將銀行交割
    存摺及印章交給壬○○，沒有將證券存摺交給壬○○等語（
    本院卷三第八頁），再比對告訴人丁○○於調查處所提出之
    甲○○○在鼎康證券公司之有價證券買賣對帳單（見偵卷第
    二十六頁至三十二頁）及國泰世華商業銀行館前分行九十二
    年十二月十二日（九十二）國世館前字第０二二二號函附之
    甲○○○前開交割股款用之銀行帳戶交易明細（見上更二卷
    一第二三四頁至第二三七頁）所示，確見甲○○○之交割股
    款係採銀行劃撥之方式為之，是以證據有疑利於被告之證據
    法則，應認被告盜賣丁○○、戊○○所有存於甲○○○帳戶
    內之股票，鼎康公司應無另簽發以甲○○○為受款之交割支
    票及被告並無盜用甲○○○印章偽造背書，再持以行使兌領
    之犯行，併此說明。又被告於盜賣股票後鼎康證券公司匯撥
    交割股款至甲○○○之前開銀行帳戶內時，被告詐欺取財之
    犯行業已既遂，至其事後處分該帳戶內之款項，乃係處分贓
    物之行為，不另論罪，附此說明。
  (三)被告另辯稱係向被告借用股票云云。然告訴人曾將新亞建設
    公司股票二百九十一張借予被告對外質押，業據告訴人供明
    在卷，設若其餘之股票亦係告訴人同意借予被告賣出，衡情
    並無刻意予以隱諱，僅單獨承認出借新亞公司二百九十一張
    股票之必要。又告訴人於八十四年十一月十八日向調查局提
    出檢舉後，被告始於八十四年十二月十三日書立積欠告訴人
    股票之借據（偵查卷第七頁），意圖要求告訴人撤銷告訴，
    亦據告訴人指述明確，亦可見被告確有盜賣、侵占告訴人股
    票之事實，否則何須於告訴人提出檢舉後始書立借據表示願
    意償還？至於被告雖據以辯稱係向告訴人借用股票云云。然
    被告對究竟於何時向告訴人借用股票、及每次借用之種類、
    張數、用途均無法供明，且前後說詞諸多矛盾，如在調查站
    訊問時供稱「丁○○於買賣股票期間，曾多次以股票質押向
    我調借現金，因他無法還錢，所以將上述股票交給我賣掉還
    債。」等語（偵查卷第十六頁）；在原審中改稱「他（告訴
    人）將股票領回後，求我作價差，我建議可作抵押借款當金
    主，可收利息，利息均是以現金支付。」等語（原審卷第一
    ０八、一０九頁）；在原審所提之答辯狀則謂「由被告向其
    借股票，將該股票靈活運用，日後被告應償還相同數額之股
    票，並負擔約定之利息」云云（原審卷第二八頁反面）；事
    後則又改稱係向告訴人借貸云云，均難以採信。至於前開借
    據雖使用「借據」名義，且記載之股票種類、數量亦與事後
    清查結果不盡相符，然此顯係被告使用「借據」名義作為脫
    免刑責之藉口，以及當時告訴人未及就其所有股票詳細清點
    計算所致，仍不足資為有利於被告之論據。又被告事後雖於
    八十五年十一月廿八日與戊○○訂立和解書（原審卷第三三
    頁），依其內容僅係表明被告賠償戊○○之金額及支付方式
    ，與被告盜賣戊○○股票之犯行無關，亦不足資為有利於被
    告之論據。
  (四)證人戊○○雖指稱其遭盜賣之華隆公司、中興紡織公司、泰
    山公司、及新光合纖公司股票均為一萬五千股（十五張）；
    然查其中新光合纖公司股票之實際數量為一萬股（十張），
    業經被告供明在卷（上訴字卷第五三頁），並有有價證券買
    賣對帳單可稽；另被告在甲○○○帳戶內替戊○○買進賣出
    之華隆公司股票數量均為一萬股，亦有甲○○○帳戶之有價
    證券買賣對帳單可稽（偵查卷第二五頁）。故證人戊○○指
    稱關於新光合纖及華隆公司股票被侵占之數量尚有誤會，被
    告所侵占華隆公司及新光合纖公司股票均應為一萬股。
  (五)另被告及辯護人辯稱：存券領回之股票在他人帳戶借戶賣出
    時，應在股票背面出讓人處及轉讓同意書上蓋用原所有權人
    之印鑑，而如附表一編號一至五所領出告訴人丁○○帳戶內
    之股票多達數百張之多，被告豈有可能利用至丁○○之夫之
    診所辦交割時盜蓋云云，然查前開股票係從告訴人丁○○在
    鼎康證券公司之集保帳戶內所領出，非屬第一手股票（按第
    一手股票乃指未曾轉讓之記名股票或已轉讓並向發行公司辦
    理過戶登記後第一次轉讓之記名股票，而客戶委託證券商領
    回集中保管股票時，集保公司係以同種類同數量之股票返還
    ，若客戶股票領回後未發行公司辦理過戶登記，即非屬第一
    手股票），依台灣交集中保管結算所股份有限公司業務操作
    辦法第二十六條規定等「非屬第一手股票」借戶賣出時，委
    託人僅需檢具所有權證明文件及委託書，將股票送存委託人
    之保管劃撥帳戶客戶帳辦理劃撥交割，此見諸台灣集中保管
    結算所股份有限公司九十七年一月二日保結法字第０九七０
    ０００七三０號函及其附件自明（本院卷二第一一二頁至第
    一二四頁），固被告於僅需事先蓋用空白委託書數紙，即可
    將前開存券領回之股票借戶賣出，實無如被告及辯護人所辯
    應蓋用數百枚印文之情，是被告及辯護人以需蓋用數百枚之
    印文始能借戶賣出股票，不可能盜用丁○○之印章用以彈劾
    丁○○之指訴之不可信，顯屬無理，自難以此為被告有利之
    認定。
  (六)又被告上開行使偽造之存券領回申請書向鼎康證券公司領回
    如附表一編號一至五告訴人丁○○原存寄在鼎康證券公司證
    券集中保管之帳戶內，被告於行使偽造之存券領回申請書向
    鼎康證券公司詐領告訴人之股票之行為時，均係基於自己不
    法所有之意圖為之，非為告訴人領取及保管持有告訴人之前
    開股票，自不生被告領得前開股票時係為告訴人持有，而事
    後有易持有為自己所有之行為，且告訴人丁○○未曾將印章
    交付被告持有，亦無證據證明被告有將告訴人所有之前開證
    券存摺侵吞入己之意思，尚無另生刑法第三百三十五條第一
    項之侵占罪之問題，併此說明。
  (七)另告訴人丁○○及戊○○之股票均係存放於其在鼎康證券公
    司之證券集中保管帳戶內（按股票集中保管係採二段式保管
    方式，即證券商以自己名義在台灣證券集中保管股份公司【
    下稱集保公司】開戶，並將投資人股票寄託於集保公司；另
    投資人則與券證商申請開戶，與證券商成立寄託關係），被
    告縱持有告訴人之證券存摺，亦無持有告訴人丁○○及戊○○所有股票之可言，是被告未經告訴人丁○○及戊○○等人
    之同意，擅自將告訴人丁○○帳戶內或存於甲○○○帳戶內
    之股票賣出，並取得交割股款或支票，因並未實際持有或保
    管前開股票，被告雖係偽冒為股票所有人或經股票所有權人
    授權之地位，委託鼎康證券公司賣出股票，使鼎康證券公司
    承辦人誤認為有權處分之人賣出股票及交付交割股款之行為
    ，亦無成立侵占之餘地，併此說明。又被告行為時買賣股票
    均須填寫交割單辦理交割手續以及借戶賣出股票需填具委託
    書，如借戶賣出「第一手股票」尚需在股票出讓人欄及過戶
    申請書上以原留發行公司印鑑背書一節，為眾所周知之事實
    或如前述，並有台灣證券交易所股份有限公司營業細則第八
    十二條之一規定在案（見本院卷二第一０二頁），是卷附資
    料固無委託書影本、交割書影本以及新亞建設公司增資股股
    票影本在卷供參，然依附卷丁○○、甲○○○在鼎康證券帳
    戶之有價證券買賣對帳單等件所示，既有部分股票之交割日
    期之紀錄，以及新亞建設公司股票轉讓過戶申請書（見上更
    二卷一第一一五頁至第一四五頁），是如前述被告在告訴人
    丁○○或在甲○○○帳戶盜賣各該股票，或以不詳之人帳戶
    出售附表一編號一至五之股票時，則有偽造交割單或委託書
    ，甚至於出賣新亞建設公司增資股時有偽造股票出讓人欄之
    背書及股票轉讓過戶申請書，並持之行使以完成交割手續之
    犯行，自無庸置疑。故而元大京華證券公司雖函覆本院前審
    表示：相關憑單已逾五年法定保存期限銷毀，及無從計算各
    賣出股票所得之股款金額等情（上更一卷第一六二頁），以
    及台灣證券集中保管股份有限公司九十二年十二月二日證保
    稽字第０九二００四五五七六號函旨就未能確知丁○○帳戶
    內之為被告領取之中華開發公司、大同公司、福昌紡織公司
    股票及新亞建設公司增資股票由何人帳戶賣出已無法查悉；
    惟揆諸前開說明，仍均與前開認定無礙。此外告訴人及甲○○○另曾在永欣證券公司及大展證券公司開戶買賣股票等事
    實，均與被告有無前開詐欺等犯行之待證事實無關，亦非有
    利於被告之證據。
  (八)依卷附元大京華證券公司九十一年九月二十六日（九一）元
    證莊字第一六九０號及九十二年八月七日（九二）元證莊字
    第八二七號函說明三所載：「依信用交易（包含融資、融券
    ）之辦理規定，融資交易，客戶於融資賣出時，其所得股款
    並非賣出價格之全部，尚需扣除其於融資股票買進時，向券
    商融資之金額，而該融資金額之成數及利率因時有異動，…
    …，而融券交易亦有相同問題，即客戶於融券買回時，其買
    回時所得股款，係先以其融券賣出時所繳存之保證金，加計
    有關買賣之盈虧及扣除稅費後，始為其應得股款，而融券保
    證金之利率及成數亦時有調整，且需依據個別股票融券期間
    之長短逐日計算」，被告雖辯稱以融資買進之股票，後來賣
    出時都沒有那麼高的價錢，都沒有餘額云云，並以事隔已久
    ，而無法提出當時融資買賣股票之資料，惟依告訴人丁○○
    代理人許進德律師於本院前審審理中提出之告訴理由狀中載
    明本件股票中僅有附表一編號十及十二之新亞建設公司股票
    及太平洋建設公司股票，係以融資方式買進，並提出當時以
    融資買進該等股票之「鼎康證卷股份有限公司融資買進報告
    書」影本三紙及告訴人丁○○於八十四年四月十七日轉帳一
    百七十四萬零一百七十六元股款（即融資買進新亞建設公司
    十五萬股之款項）之帳簿影本，暨八十四年二月二十日自華
    南商業銀行匯款一百二十二萬零三百三十二元（即融資買進
    太平洋建設公司股票十萬股款項）至甲○○○所有世華銀行
    帳戶之匯款回條聯影本乙紙在卷為憑，被告亦不否認此告訴
    人丁○○代理人所為之指述及各該以甲○○○帳戶融資買進
    新亞建設公司股票及太平洋建設公司股票之「融資買進報告
    書」，暨告訴人丁○○為支付股款之轉、匯款資料，茲該新
    亞建設公司股票十五萬股，當時融資買進之單價其中十萬股
    為每股二十九點一元，總金額加手續費為二百九十一萬四千
    一百四十六元，融資金額為一百七十四萬六千元，另五萬股
    當時買進之單價為每股二十八點五元，總金額加手續費為一
    百四十二萬七千零三十元，融資金額為八十五萬五千元，嗣
    於八十四年五月十日賣出時，其中三萬五千股之每股賣出價
    為二十五元，五萬五千股之每股賣出價為二十五點一元，另
    六萬股每股賣出價為二十五點二元，扣除稅款及手續費後，
    總計得款三百七十五萬零八百三十一元，此有「鼎康證券股
    份有限公司融資報告書」影本五紙在卷可參，依此扣除當時
    買進之融資款二百六十萬一千元及部分融資利息，亦尚餘一
    百十餘萬元，顯非如被告所辯已無何餘款，至告訴人丁○○
    係於八十四年二月十七日以每股三十點四元之價格融資買進
    太平洋建設公司股票十萬股，嗣被告於八十四年二月二十三
    日分別以每股二十九點八元（一萬六千股）、三十元（五萬
    五千股）及三十點二元（三萬九千股）之價格賣出該融資買
    進之股票，有「鼎康證券股份有限公司融資報告書」影本五
    紙在卷可參，扣除稅款及手續費後總計得款三百二十八萬九
    千九百八十元，而經扣除當時買進之融資款一百八十二萬四
    千元及部分融資利息，亦尚有餘額一百四十餘萬元，亦非如
    被告所辯已無何餘款，是被告所辯以融資買進之股票，嗣經
    賣出後已無餘額云云，殊非事實。
  (九)綜上所述，本案罪證明確，被告之犯行應堪認定，自應依法
    論科。
二、按行為後法律有變更者，適用行為時之法律。但行為後之法
    律有利於行為人者，適用最有利於行為人之法律，刑法第二
    條第一項定有明文（刑法第二條係規範行為後法律變更所生
    新舊法律比較適用之準據法，是刑法第二條本身雖經修正，
    但該條文既屬適用法律之準據法，本身尚無比較新舊法之問
    題，應逕適用裁判時之刑法第二條規定以決定適用之刑罰法
    律）。又比較時應就罪刑有關之共犯、未遂犯、想像競合犯
    、牽連犯、連續犯、結合犯，以及累犯加重、自首減輕暨其
    他法定加減（如身分加減）與加減例等一切規定，綜其全部
    罪刑之結果而為比較（最高法院九十五年第八次刑事庭會議
    決議參照）。查被告行為後，刑法第三十三條第五款有關罰
    金之最低數額、第五十六條有關連續犯、第五十五條有關牽
    連犯等規定，業於九十四年二月二日修正公布，刑法施行法
    亦於九十五年六月十四日修正增訂第一條之一（有關罰金之
    最高數額），並均自九十五年七月一日起施行，茲就比較情
    形分述如下：
  (一)刑法第三十三條第五款有關罰金之最低數額部分，刑法分則
    編各罪所定罰金之貨幣單位原為銀元，修正前刑法第三十三
    條第五款規定：「罰金：（銀元）一元以上」，而銀元與新
    臺幣間之折算，依現行法規所定貨幣單位折算新臺幣條例規
    定，以銀元一元折算新臺幣三元；修正後刑法第三十三條第
    五款則規定：「罰金：新臺幣一千元以上，以百元計算之」
    ；經比較修正前、後之規定，修正後刑法第三十三條第五款
    所定罰金之最低數額，較之修正前提高，自以修正前刑法第
    三十三條第五款規定有利於被告。
  (二)刑法第五十六條連續犯之規定，業於九十四年一月七日修正
    公布刪除，並於九十五年七月一日施行，則被告之犯行，因
    行為後新法業已刪除連續犯之規定，此刪除雖非犯罪構成要
    件之變更，但顯已影響行為人刑罰之法律效果，自屬法律有
    變更，倘依修正後之刑法論處，所犯多次詐欺取財罪、多次
    行使偽造私文書罪各罪均應合併處罰，較諸適用修正前之刑
    法，適用連續犯之規定，論以一罪，並加重其刑至二分一。
    經比較新、舊法結果，仍應適用較有利於被告之行為時法律
    即舊法論以連續犯。
  (三)刑法第五十五條後段牽連犯之規定，業於九十四年一月七日
    修正公布刪除，並於九十五年七月一日施行，則被告之犯行
    ，因行為後新法業已刪除牽連犯之規定，此刪除雖非犯罪構
    成要件之變更，但顯已影響行為人刑罰之法律效果，自屬法
    律有變更，倘依修正後之刑法論處，所犯詐欺及行使偽造私
    文書各罪應合併處罰，較諸適用修正前之刑法，適用牽連犯
    之規定，從一重處斷罪，修正後之刑法顯不利於被告。經比
    較新、舊法結果，仍應適用較有利於被告之行為時法律即舊
    法論以牽連犯。
  (四)綜合上述各條文修正前、後之比較，可知依修正前、後之規
    定，就修正後之罰金最低數額較修正前提高，顯然不利於被
    告，就連續犯、牽連犯、定執行刑之部分則以修正前之規定
    有利於被告，揆諸前揭最高法院決議所揭示之罪刑綜合比較
    原則，依刑法第二條第一項前段之規定，應整體適用行為時
    即修正前之規定。
  (五)被告行為後，經總統於九十五年六月十四日公布之增訂刑法
    施行法第一條之一規定：「中華民國九十四年一月七日刑法
    修正施行後，刑法分則編所定罰金之貨幣單位為新台幣。九
    十四年一月七日刑法修法時，刑法分則編未修正之條文定有
    罰金者，自九十四年一月七日刑法修正施行後，就其所定數
    額提高為三十倍。但七十二年六月二十六日至九十四年一月
    七日新增或修正之條文，就其所定數額提高為三倍」，並自
    九十五年七月一日起施行，此為刑法分則貨幣單位之變更，
    經換算結果，與罰金罰鍰提高標準條例第一條前段就有關罰
    金刑提高之規定，數額並無不同。自無法律變更比較適用之
    問題，依一般法律適用原則，應適用裁判時法即刑法施行法
    第一條之一規定（最高法院九十六年台上字第四一七八號判
    決意旨參照）。
三、核被告所為，其：(一)盜用丁○○印文之空白文件上書寫內容
    ，偽造丁○○名義之存券領回申請書、交割單、委託書及領
    取增資配股領據等文書，偽造完成後，或持偽造之存券領回
    申請書行使，向鼎康公司盜領丁○○該帳戶內之股票，並以
    偽造之委託書在不詳之帳戶借戶賣出，以及佯以丁○○之名
    義賣出丁○○帳戶內之股票，再行使偽造之交割單完成交割
    手續；或使用偽造之增資配股領據領取新亞建設公司之增資
    配股股票等行為，係犯刑法第二百十六條、第二百十條、第
    三百三十九條第一項之罪。(二)將丁○○、戊○○所有存放於
    甲○○○帳戶內之股票（股票名稱及股數詳如附表一編號十
    、十二、十八、十九、二十、二十一所示），未經丁○○、
    戊○○之同意，佯以甲○○○之名義向鼎康公司為股票賣出
    之委託，使鼎康公司承辦人誤認係甲○○○委託賣出甲○○○上開帳戶內原為丁○○、戊○○所有之股票而陷於錯誤，
    將帳戶內之股票委託賣出，鼎康公司並將交割股款匯入甲○○○供交割股款用之銀行帳戶內，壬○○因而詐得如附表一
    編號十、十二、十八、十九、二十、二十一所示之交割股款
    之行為，係犯刑法第三百三十九條第一項之詐欺取財罪。公
    訴人雖認被告前開犯行尚涉有刑法第三百三十六條第二項之
    業務侵占罪，惟如前述，被告並未實際持有或保管系爭股票
    ，且被告行使偽造存券領回申請書領取告訴人存於帳戶內之
    股票以及佯以告訴人名義或甲○○○之名義私託證券公司賣
    出各該帳戶內之股票時，其行為之初即有不法所有之意圖，
    是被告於領得前開股票、或交割股款時即為其詐欺行為所得
    之股票或款項，非為告訴人所持有，自不生易持有為所有之
    侵占行為，公訴人認被告前開行為尚涉有刑法第三百三十六
    條第一項之業務侵占罪嫌，自屬誤會。被告前開多次詐欺及
    行使偽造私文書犯行，時間緊接，手段雷同，又均係觸犯犯
    罪構成要件相同之罪名，顯係基於概括犯意反覆實施，均應
    依修正前刑法第五十六條之規定論以連續犯，並以一罪論及
    依法加重其刑。其所犯上開二罪間，有方法行為與目的行為
    之牽連關係，應依修正前刑法第五十五條後段牽連犯之規定
    從一重之連續行使偽造私文書罪處斷。被告盜用告訴人及甲○○○印章，及偽造告訴人署押部分之行為，均係偽造私文
    書之部分行為，其偽造私文書後復持以行使，偽造之低度行
    為為行使之高度行為吸收，均不另論罪。被告盜賣福昌紡織
    公司、立益公司、南港輪胎公司、新亞建設公司增資配股、
    華隆紡織公司、中興紡織公司、泰山公司、新光合纖公司等
    股票部分之犯行，及該等部分行使偽造存券領回申請書、交
    割單、委託書、增資配股領據、股票轉讓過戶申請書、新亞
    建設公司增資股股票出讓人背書、告訴人之支票背書等犯行
    ，雖未經起訴，然與經起訴部分之犯罪事實有連續犯之裁判
    上一罪關係，均為起訴效力所及，本院得一併審判。被告利
    用不知情無犯罪故意之業務助理李台德偽造告訴人背書部分
    ，為間接正犯。
四、原審判決對被告論科，雖非無見，惟(一)原審判決認定被告盜
    領、盜賣詐得之股票種類、數額及股款及方法，均有錯誤，
    事實認定已有不當；(二)被告係觸犯係行使偽造私文書及詐欺
    取財，尚不構成侵占罪，原審判決以業務侵占罪論擬，適用
    法則亦屬不當；(三)原審判決附表並未記載被告偽造之股票交
    割單、委託書、股票轉讓過戶申請書或署押，且被告係以盜
    用印章之方式偽造交割單並未偽造署押，其主文中關於沒收
    署押部分之諭知即嫌無據；(四)被告另有行使偽造存券申請取
    回書、增資配股領據、委託書、股票轉讓過戶申請書及新亞
    建設公司增資股股票背書、支票背書之犯行，且為起訴效力
    所及，原判決未一併審究，自有疏誤。被告上訴，否認犯罪
    ，為無理由；檢察官提起上訴指摘原判決認定事實不當，則
    非全無理由；且原判決既有可議，無復維持，自應由本院將
    原判決關於侵占部分撤銷，另為適法之諭知。爰審酌被告身
    為證券公司營業員，竟利用客戶對其之信賴關係大量盜賣客
    戶之股票，犯罪情節並非輕微，犯後雖與被害人戊○○成立
    和解，然並未與告訴人成立和解，為適當之賠償，且飾詞狡
    辯及被告之素行、知識程度、犯罪後態度等一切情狀，量處
    如主文第二項所示之刑，以示儆懲。又被告犯罪時間雖在九
    十六年四月二十四日以前，惟本件被告所犯裁判上一罪，其
    中一部分係刑法第三百三十九條第一項之詐欺取財罪，且被
    告經本院諭知有期徒刑逾一年六月，核屬中華民國九十六年
    罪犯減刑條例第三條所定不予減刑之罪，是本件被告據以處
    罰之行使偽造私文書罪非同條例舉之罪名，亦不應予以減刑
    （法院辦理九十六年減刑應行注意事項第十項參照），併此
    說明。
五、如附表二所示之支票雖非被告所有，然該等支票上被告所偽
    造「丁○○」之背書仍屬偽造之署押，自應依法宣告沒收。
    其餘被告偽造之交割單、存券取回申請書、增資配股領據、
    股票轉讓過戶申請書、新亞建設公司股票背書、委託書，均
    已非被告所有，該等文書上所蓋用丁○○之印文又係盜用之
    印文，而非偽造之印文，均不得宣告沒收。
六、不另為無罪之諭知部分：
  (一)公訴意旨略以：被告侵占丁○○在甲○○○帳戶內之台苯股
    票一萬股（十張），加以盜賣云云，經查，被告交付予告訴
    人之借據（偵卷第七頁）所示，被告固坦承向告訴人借台苯
    股票一萬股，惟經本院核對甲○○○前開帳戶八十四年二月
    二十五日前後之有價證券買賣對帳單，以及銀行交割帳戶之
    款項匯出匯入資料（見偵卷第二十六頁、上更二卷一第二三
    五頁）均無相關台苯一萬股之買賣紀錄，亦無配合買進台苯
    股票一萬股之股款匯入紀錄，是被告前開借據是否與事實相
    符，自有可疑，且告訴人就此復未提出相關資供參，僅依被
    告自白或借據所示，直指被告有侵占台苯股票或交割股款之
    情，似嫌無據。是此部分犯行自屬不能證明，惟檢察官起訴
    書認與前開論罪科刑之部分有裁判上一罪之關係，本院就此
    部分爰不另為無罪之諭知，附此說明。
  (二)公訴意旨略以；被告侵占丁○○在甲○○○帳戶內之新亞建
    設公司股票三百五十張，加以盜賣云云，惟查，除前述被告
    盜賣丁○○在甲○○○帳戶內之新亞建設公司股票十五萬股
    （一百五十張）業經證明外，本院核對甲○○○帳戶之有價
    證券買賣對帳單，並無被告盜賣其餘之新亞建設公司二百張
    之情事（此部分應係被告未依約在甲○○○之帳戶內買入新
    亞建設公司股票二百張，詳如後述），自難僅憑被告出具之
    借據所載，遽認被告另有侵占其他二百張新亞建設公司股票
    之犯行，是此部分犯即屬不能證明，是此部分犯行自屬不能
    證明，惟檢察官起訴書認與前開論罪科刑之部分有裁判上一
    罪之關係，本院就此部分爰不另為無罪之諭知，併此說明。
七、告訴人丁○○另指稱：
  (一)被告於八十四年四月十一日於甲○○○之帳戶內賣出元大多
    元基金十萬股，嗣於八十四年四月十二日偽造丁○○名義之
    存卷領回申請書自丁○○在鼎康證券之帳戶內領出元大多元
    基金十萬股，再盜用甲○○○印章偽造交割單，在甲○○○
    帳戶交割云云，然查，告訴人於原審具狀陳稱該元大多元基
    金賣出之款項係用以支付委託被告於甲○○○帳戶內買進二
    百張新亞建設公司股票之交割款（見原審卷第三十九頁），
    經核計該元大多元基金賣出所得之款項為一百一十二萬二千
    二百八十元，再加計告訴人當時匯入甲○○○銀行帳戶內之
    四百三十八萬零六百四十八元，適符合告訴人原欲在甲○○○現股買進新亞建設公司股票所需之款項約五百五十萬二千
    九百二十八元，告訴人雖於本院審理時具狀更易前詞，並稱
    被告並未依約將該款項供作交割新亞建設公司股票之用云云
    ，然本院審酌告訴人於原審陳報時距案發約僅一年多，記憶
    應較為新鮮清晰，自較符合當時之實情，是告訴人於十餘年
    後之本院審理中更異前詞，於常情自難期為記憶所及，是告
    訴人於本院此部分所陳自難採信，足認被告當時自告訴人在
    鼎康證券公司之帳戶內領出元大多元基金之股票十萬股（一
    百張）並於甲○○○之帳戶內賣出完成交割，應係受告訴人
    之委託所為，被告就自無所謂詐欺及行使偽造私文書之犯行
    ，至被告事後未依約在甲○○○之帳戶內買進新亞建設公司
    股票二百張，或將前開款項供作被告本人其他股票交易之用
    ，此涉乃刑法第三百四十二條第一項之背信罪嫌，惟此部分
    未據檢察官提起公訴，復與本件論罪科刑之部分裁判上一罪
    之關係，本院自無從併予審究，併此說明。
  (二)被告侵占丁○○買進台苯融資股票一萬股（十張）之股款云
    云，經查，被告交付予告訴人之借據（偵卷第七頁）所示，
    被告固坦承向告訴人借台苯股票一萬股，惟經本院核對甲○○○前開帳戶八十四年二月二十五日前後之有價證券買賣對
    帳單，以及銀行交割帳戶之款項匯出匯入資料（見偵卷第二
    十六頁、上更二卷一第二三五頁）均無相關台苯一萬股之買
    賣紀錄，亦無配合買進台苯股票一萬股之股款匯入紀錄，是
    被告前開借據是否與事實相符，自有可疑，且告訴人就此復
    未提出相關資料供參，僅依被告自白或借據所示，直指被告
    有侵占台苯股票或交割股款之情，似嫌無據。
  (三)另告訴人指稱被告於八十三年十二月七日盜賣告訴人丁○○
    帳戶內之寶祥實業股份有限公司（下稱寶祥實業公司）股票
    五萬股（五十張），取得金額二百一十六萬五千三百七十六
    元之交割支票云云，惟經本院依該交割支票號碼AA0000000
    號（見上訴卷第八十六頁）向國泰世華銀行函查系爭支票之
    提示人，經國泰世華銀行九十六年十月二十四日（九六）國
    世館前字第五四三號函該支票係由二信大同帳號一一八０三
    ─一號提出，經本院再向華泰商業銀行（按台北市第二信用
    合作社更名華泰商業銀行）函查該帳戶之開戶資料，查得開
    戶人為「丙○○」，經傳證人丙○○到院結證稱本件支票確
    為其所提示，其來源係告訴人丁○○所交付，告訴人丁○○
    對此亦不爭執（見本院卷三第三反面、第四頁），是被告確
    無盜賣告訴人丁○○帳戶內之寶祥實業公司股票五萬股之情
    事，告訴人丁○○此部分所指，自無足取。
  (四)告訴人丁○○於八十三年十二月十三日自永欣證券公司領出
    華隆紡織公司（下稱華隆公司）股票二百張後，雖交由被告
    委託其存入告訴人在鼎康證券之帳戶內，並由證人甲○○○
    陪同被告前往集保公司辦理手續，惟該等股票並未存入告訴
    人之帳戶內，日後並由王明德之帳戶賣出，因認被告涉有侵
    占犯行云云，經查，前開事實固經告訴人丁○○指訴綦詳，
    並經證人甲○○○證述明確（上訴卷第六八頁），復有永欣
    證券公司證券買進交付清單影本（上訴卷第七十四頁）及元
    大京華證券股份有限公司檢送之王明德於原鼎康證券公司交
    易明細表一份（外放）在卷可憑，該等股票自係被告收受後
    即予侵占，利用王明德之帳戶賣出，而未依約存入告訴人之
    帳戶內甚明。然此部分未據檢察官起訴，復因本件論罪科刑
    之部分未涉有任何侵占犯行，是此部分與本件論罪科刑之部
    分事實，自無裁判上一罪之連續犯關係，本院即無從併為審
    究，宜由檢察官另行偵處。
八、台灣台北地方法院檢察署九十六年度偵續字第一一六號併辦
    意旨略以：壬○○意圖為自己不法之所有，於民國八十四年
    四月十二日，利用擔任鼎康證券公司營業員之機會，向丁○○聲稱已依其委託下單買進新亞建設公司現股二百張，因丁○○尚有出售其他股票款項入帳，僅需補足四百三十八萬零
    六百四十八元，且為方便交割，要求丁○○將股款匯入甲○○○設於世華銀行第000000000000號之帳戶內
    等語。丁○○不疑有他，於同年月十四日依壬○○指示將上
    開足供購買新亞公司股票一百五十八張之款項如數匯入甲○○○上開帳戶內，供交割之用。詎壬○○竟未依丁○○之委
    託下單，反將新亞公司股票分別買在甲○○○設於鼎康證券
    公司第一一九一七四─二號帳戶四十九張、辛○○設於鼎康
    證券公司第六一九二九─六號帳戶六十張、己○○設於大信
    綜合證券股份有限公司（下稱大信證券）第五一一九五─六
    號帳戶九十一張，並將丁○○匯入之款項轉供甲○○○、辛○○、己○○各交割三十三張、五十八張及六十七張新亞公
    司股票，旋將上開為丁○○購入之一百五十八張新亞公司股
    票侵占入己，因認被告涉有此部分侵占犯行云云。惟查：被
    告矢口否認有此部分侵占犯行，並辯稱伊係受告訴人之指示
    利用甲○○○、辛○○、己○○之帳戶買進新亞建設公司股
    票云云，然告訴人為在甲○○○之戶內買進新亞建設公司股
    票二百張，曾要求被告在甲○○○之帳戶賣出元大多元基金
    十萬股並將四百三十八萬零六百四十八元匯入甲○○○銀行
    帳戶內以供交割股款之用，已認定如前，苟告訴人確要求被
    告以其丁○○在鼎康證券公司內之帳戶買進新亞建設公司股
    票二百張，豈可能將交割款項匯留於甲○○○之銀行帳戶內
    ，足認告訴人於本院就此部分所指原要求被告在其帳戶內買
    進一節，應與事實有間，自難盡信。抑且，股票買賣之交易
    ，衡情乃緣於委託人要求營業員下單，成交後始有股票交割
    之後續行為，斷無營業員以主動要求客戶下單買進以為詐欺
    交割股項之情，是依併案卷內告訴人再議聲請狀所示，丁○○指訴被告佯稱要幫被告訴人買進二百張新亞建設公司股票
    以詐取交割款項，顯與常情不符，亦難採信。是綜併案卷內
    證據所示應係告訴人丁○○委託被告在甲○○○帳戶內下單
    買進新亞建設公司現股二百張，惟被告未依約全部在甲○○○之帳戶內買進新亞建設公司二百張，而分別在辛○○、己○○之帳戶內買進新亞建設公司之股票，並將告訴人匯入之
    款項分別轉至辛○○、己○○之銀行帳戶內為股款之交割，
    是被告實係受告訴人丁○○之委託買進股票之營業員，係為
    受告訴人處理股票買賣事務之人，其未依告訴人之指示買進
    股票，甚或事後移轉交割款項供其他人頭戶即辛○○、己○○之帳戶為交割之用，實屬刑法第三百四十二條第一項之背
    信犯行，併案旨稱被告此部分涉有侵占罪嫌，似有誤會，且
    本件論罪科刑之部分，認尚不構成侵占犯行，檢察官併辦旨
    稱自無以與本件論罪科刑之部分，有何裁判上一罪之連續關
    係，縱認併辦犯罪事實為真，亦屬刑法第三百四十二條第一
    項背信罪嫌，亦與本件論罪科刑之行使偽造私文書、詐欺取
    財罪有何裁判上一罪之關係，本院無從併予審究，是檢察官
    此部分移送併辦之事實，宜退由檢察官另行偵處。
九、至被告前於八十四年十一月九日持其弟蔡銘振名義簽發之同
    額之支票向案外人陳季媛借款二百三十萬元，嗣支票屆期不
    獲兌付，壬○○為取回該支票以使陳季媛喪失借據憑證及使
    其弟免於票據債務之追索乃虛偽列印餘額不實之集保存摺及
    領股條以取信陳季媛，致陳季媛誤信為真正而返還支票及退
    票理由書，所涉刑法第三百三十九條第一項詐欺取財罪及同
    法第二百十六條、第二百十條之行使偽造私文書罪，業經本
    院九十三年度重上更(三)字第一九五號判決有期徒刑十月，經
    最高法院駁回上訴確定，有前開判決在卷可參，惟查該案件
    之犯罪手法及目的與本件顯然不同，顯與本案非基於同一之
    概括犯意所為，核與本案並無裁判上一罪之連續犯關係，本
    案自非該確定判決效力所及，並此說明。
據上論斷，應依刑事訴訟法第三百六十九條第一項前段、第三百
六十四條、第二百九十九條第一項前段，刑法第二條第一項前段
、第二百十六條、第二百十條、第三百三十九條第一項、第二百
十九條、修正前刑法第五十六條、第五十五條前段、刑法施行法
第一條之一，判決如主文。
本案經檢察官張金塗到庭執行職務。
中    華    民    國    97    年    9     月    5     日
                  刑事第十五庭審判長法  官  吳昭瑩
                                    法  官  李正紀
                                    法  官  李釱任
以上正本證明與原本無異。
如不服本判決，應於收受送達後十日內向本院提出上訴書狀，其
未敘述上訴之理由者並得於提起上訴後十日內向本院補提理由書
（均須按他造當事人之人數附繕本）。
                                    書記官  洪秋帆
中    華    民    國    97    年    9     月    8     日
附錄：本案論罪科刑法條全文
刑法第二百一十六條
行使第二百十條至第二百十五條之文書者，依偽造、變造文書或
登載不實事項或使登載不實事項之規定處斷。
刑法第二百一十條
偽造、變造私文書，足以生損害於公眾或他人者，處五年以下有
期徒刑。
刑法第三百三十九條第一項
意圖為自己或第三人不法之所有，以詐術使人將本人或第三人之
物交付者，處五年以下有期徒刑、拘役或科或併科一千元以下罰
金。
附表一：
┌──┬────┬───┬────┬───┬────┬─────────┐
│編號│股票名稱│股數  │存放帳戶│所有人│犯罪日期│犯罪方法          │
├──┼────┼───┼────┼───┼────┼─────────┤
│一  │大同電機│十萬股│鼎康公司│丁○○│84.1.18 │盜用丁○○印章，偽│
│    │股份有限│      │一一八八│      │        │造丁○○名義之存券│
│    │公司    │      │三九－九│      │        │領回申請書向鼎康公│
│    │        │      │號（張一│      │        │司為行使，詐得大同│
│    │        │      │惠）    │      │        │公司股票10萬股，及│
│    │        │      │        │      │        │偽造丁○○名義委託│
│    │        │      │        │      │        │書利用不詳帳戶賣出│
│    │        │      │        │      │        │。                │
├──┼────┼───┼────┼───┼────┼─────────┤
│二  │中華開發│十萬股│同上    │丁○○│83.10.8 │盜用丁○○印章，偽│
│    │股份有限│      │        │      │        │造丁○○名義之存券│
│    │公司    │      │        │      │        │領回申請書向鼎康公│
│    │        │      │        │      │        │司為行使，詐得中華│
│    │        │      │        │      │        │開發公司股票10萬股│
│    │        │      │        │      │        │，及偽造丁○○名義│
│    │        │      │        │      │        │委託書利用不詳帳戶│
│    │        │      │        │      │        │賣出。            │
├──┼────┼───┼────┼───┼────┼─────────┤
│三  │同上    │三萬股│同上    │同上  │83.11.3 │盜用丁○○印章，偽│
│    │        │      │        │      │        │造丁○○名義之存券│
│    │        │      │        │      │        │領回申請書向鼎康公│
│    │        │      │        │      │        │司為行使，詐得中華│
│    │        │      │        │      │        │開發公司股票3 萬股│
│    │        │      │        │      │        │，及偽造丁○○名義│
│    │        │      │        │      │        │委託書利用不詳帳戶│
│    │        │      │        │      │        │賣出。            │
├──┼────┼───┼────┼───┼────┼─────────┤
│四  │同上    │二萬股│同上    │同上  │83.11.4 │盜用丁○○印章，偽│
│    │        │      │        │      │        │造丁○○名義之存券│
│    │        │      │        │      │        │領回申請書向鼎康公│
│    │        │      │        │      │        │司為行使，詐得中華│
│    │        │      │        │      │        │開發公司股票2 萬股│
│    │        │      │        │      │        │，偽造丁○○名義委│
│    │        │      │        │      │        │託書利用不詳帳戶賣│
│    │        │      │        │      │        │出。              │
├──┼────┼───┼────┼───┼────┼─────────┤
│五  │福昌紡織│十四萬│同上    │同上  │84.4.10 │盜用丁○○印章，偽│
│    │股份有限│二千股│        │      │        │造丁○○名義之存券│
│    │公司    │      │        │      │        │領回申請書向鼎康公│
│    │        │      │        │      │        │司為行使，詐得福昌│
│    │        │      │        │      │        │紡織公司股票14萬2 │
│    │        │      │        │      │        │千股，偽造丁○○名│
│    │        │      │        │      │        │義委託書利用不詳帳│
│    │        │      │        │      │        │戶賣出。          │
├──┼────┼───┼────┼───┼────┼─────────┤
│六  │同上    │八千股│同上    │同上  │83.12.27│在丁○○帳戶盜賣，│
│    │        │      │        │      │        │83.12.29盜用丁○○│
│    │        │      │        │      │        │印章偽造交割單交割│
│    │        │      │        │      │        │。得款支票偽造張一│
│    │        │      │        │      │        │惠背書在己○○帳戶│
│    │        │      │        │      │        │提示（附表二編號五│
│    │        │      │        │      │        │）。              │
├──┼────┼───┼────┼───┼────┼─────────┤
│七  │同上    │五萬股│同上    │同上  │83.12.29│在丁○○帳戶盜賣，│
│    │        │      │        │      │        │83.12.31盜用丁○○│
│    │        │      │        │      │        │印章偽造交割單交割│
│    │        │      │        │      │        │。支票在己○○帳戶│
│    │        │      │        │      │        │提示（附表二編號三│
│    │        │      │        │      │        │）                │
├──┼────┼───┼────┼───┼────┼─────────┤
│八  │同上    │十萬股│同上    │同上  │83.12.31│在丁○○帳戶盜賣，│
│    │        │      │        │      │        │84.1.6盜用丁○○印│
│    │        │      │        │      │        │章偽造交割單交割。│
│    │        │      │        │      │        │支票在辛○○帳戶提│
│    │        │      │        │      │        │示（附表二編號四）│
│    │        │      │        │      │        │。                │
├──┼────┼───┼────┼───┼────┼─────────┤
│九  │新亞建設│十五萬│鼎康公司│同上  │84.5.10 │在甲○○○帳戶盜賣│
│    │開發股份│股    │一一九一│      │        │，84.5.11盜用王陳 │
│    │有限公司│      │七四－二│      │        │玉華印章偽造交割單│
│    │        │      │號王陳玉│      │        │交割，計詐得股款約│
│    │        │      │華帳戶  │      │        │110餘萬元         │
├──┼────┼───┼────┼───┼────┼─────────┤
│十  │同上    │六萬二│增資配股│同上  │84.11.7 │盜用丁○○印章偽造│
│    │        │千四百│        │      │        │增資配股領據，詐得│
│    │        │股    │        │      │        │股票62400 股，及盜│
│    │        │      │        │      │        │用丁○○印章在股票│
│    │        │      │        │      │        │出讓人欄內偽造張一│
│    │        │      │        │      │        │惠名義背書及偽造股│
│    │        │      │        │      │        │票轉讓過戶申請書、│
│    │        │      │        │      │        │委託書，在不詳帳戶│
│    │        │      │        │      │        │內賣出。          │
├──┼────┼───┼────┼───┼────┼─────────┤
│十一│太平洋建│十萬股│鼎康公司│同上  │84.2.23 │在甲○○○帳戶盜賣│
│    │設股份有│      │一一九一│      │        │，84.2.24盜用王陳 │
│    │限公司  │      │七四－二│      │        │玉華印章偽造交割單│
│    │        │      │號王陳玉│      │        │交割，計詐得股款14│
│    │        │      │華帳戶  │      │        │0餘萬元。         │
├──┼────┼───┼────┼───┼────┼─────────┤
│十二│立益紡織│十萬股│同前鼎康│同上  │83.12.28│在丁○○帳戶盜賣，│
│    │股份有限│      │公司張一│      │        │83.12.30盜用丁○○│
│    │公司    │      │惠帳戶  │      │        │印章偽造交割單交割│
│    │        │      │        │      │        │，得款支票偽造張一│
│    │        │      │        │      │        │惠背書在己○○帳戶│
│    │        │      │        │      │        │提示（附表二編號一│
│    │        │      │        │      │        │）                │
├──┼────┼───┼────┼───┼────┼─────────┤
│十三│南港輪胎│十萬股│同上    │同上  │83.12.28│在丁○○帳戶盜賣，│
│    │公司股票│      │        │      │        │83.12.30盜用丁○○│
│    │        │      │        │      │        │印章偽造交割單交割│
│    │        │      │        │      │        │，得款支票存入葉高│
│    │        │      │        │      │        │麗子帳戶提示（附表│
│    │        │      │        │      │        │二編印章偽造編號二│
│    │        │      │        │      │        │）。              │
├──┼────┼───┼────┼───┼────┼─────────┤
│十四│華隆股份│一萬股│同上    │戊○○│84.1.26 │在甲○○○帳戶盜賣│
│    │有限公司│      │        │      │        │，84.1.27盜用王陳 │
│    │        │      │        │      │        │玉華印章偽造交割單│
│    │        │      │        │      │        │交割，得款金額不詳│
│    │        │      │        │      │        │。                │
├──┼────┼───┼────┼───┼────┼─────────┤
│十五│中興紡織│一萬五│同上    │同上  │84.5.27 │在甲○○○帳戶盜賣│
│    │股份有限│千股  │        │      │        │，84.5.29盜用王陳 │
│    │公司    │      │        │      │        │華印章偽造交割單交│
│    │        │      │        │      │        │割，得款金額不詳。│
├──┼────┼───┼────┼───┼────┼─────────┤
│十六│泰山股份│同上  │同上    │同上  │84.3.1  │在甲○○○帳戶盜賣│
│    │有限公司│      │        │      │        │，84.3.2盜用王陳玉│
│    │        │      │        │      │        │華印章偽造交割單交│
│    │        │      │        │      │        │割，得款金額不詳。│
├──┼────┼───┼────┼───┼────┼─────────┤
│十七│新光合纖│一萬股│同上    │同上  │84.3.28 │在甲○○○帳戶盜賣│
│    │股份有限│      │        │      │        │，84.3.30盜用王陳 │
│    │公司    │      │        │      │        │玉華印章偽造交割單│
│    │        │      │        │      │        │交割，得款金額不詳│
│    │        │      │        │      │        │。                │
└──┴────┴───┴────┴───┴────┴─────────┘
附表二：
┌──┬───┬───┬───────┬────┬────┬──────┐
│編號│付款人│發票人│金額（新台幣）│發票日  │支票號碼│備註        │
├──┼───┼───┼───────┼────┼────┼──────┤
│一  │世華聯│鼎康證│三百二十五萬五│83.12.30│0000000 │盜賣立益公司│
│    │合商業│券股份│千五百三十一元│        │        │股票10萬股  │
│    │銀行營│有限公│              │        │        │            │
│    │業部  │司    │              │        │        │            │
├──┼───┼───┼───────┼────┼────┼──────┤
│二  │同上  │同上  │五百六十七萬四│83.12.10│0000000 │盜賣南港輪胎│
│    │      │      │千七百七十八元│        │        │股票10萬股  │
├──┼───┼───┼───────┼────┼────┼──────┤
│三  │同上  │同上  │一百二十五萬四│83.12.31│0000000 │盜賣福昌紡織│
│    │      │      │千四百二十五元│        │        │公司股票5 萬│
│    │      │      │              │        │        │股          │
├──┼───┼───┼───────┼────┼────┼──────┤
│四  │同上  │同上  │二百五十七萬零│84.1.6  │0000000 │盜賣福昌紡織│
│    │      │      │五百七十六元  │        │        │公司股票10萬│
│    │      │      │              │        │        │股          │
├──┼───┼───┼───────┼────┼────┼──────┤
│五  │同上  │同上  │二十萬七千零八│83.12.29│0000000 │盜賣福昌紡織│
│    │      │      │十元          │        │        │公司股票8 千│
│    │      │      │              │        │        │股          │
└──┴───┴───┴───────┴────┴────┴──────┘


司法院資訊處製作；財團法人民間司法改革基金會備份。
